【裁判字號】    98,交聲,1469
【裁判日期】    990204
【裁判案由】    聲明異議
【裁判全文】
臺灣臺南地方法院交通事件裁定    98年度交聲字第1469號
移送機關    交通部公路總局嘉義區監理所麻豆監理站
異議人即
受處分人    甲○○
上列受處分人因違反道路交通管理處罰條例案件，對於交通部公
路總局嘉義區監理所麻豆監理站民國98年11月9日所為之裁決處
分（處分案號：麻監裁罰字第裁75-M00000000號），聲明異議，
本院裁定如下：
    主  文
異議駁回。
    理  由
一、聲明意旨略以：異議人於98年10月8日至成大醫院就診後，
    騎乘車牌號碼NJX-356號重機車（下稱系爭機車）欲返回台
    南縣新市鄉家中時，於途經台南縣永康市○道○○路丁字路
    口時，係遇綠燈才通行，行駛約30公尺後，發現原掛在系爭
    機車上之藥袋掉落，即依緊急避難行為回頭找尋，途中並未
    見員警之攔查行為，顯見舉發事實並不存在。況若異議人有
    闖紅燈、逆向行駛等違規行為，為何不見值勤員警出面攔查
    ？此有違反誠實信用原則。又舉發通知單上記載本件有錄影
    存證，顯係以不當方式所為，應失其效力等語。
二、按「受處分人，不服第八條主管機關所為之處罰，得於接到
    裁決書之翌日起20日內，向管轄地方法院聲明異議」，道路
    交通管理處罰條例第87條第1項定有明文。是依此法律規定
    ，得向管轄法院聲明異議者，自以經主管機關即公路主管機
    關（內設交通事件裁決處辦理）或警察機關或其聯合裁決機
    關業已為裁決處罰之案件始得為之。又按交通法庭認聲明異
    議不合法律上之程式或其異議權已經喪失者，應以裁定駁回
    之，道路交通案件處理辦法第18條前段亦定有明文。顯見違
    反道路交通管理處罰條例之受處分人所得異議之對象，係主
    管機關所為之裁決，即行政機關所為具有行政罰性質之行政
    處分，而非違規舉發通知，至司法機關即管轄地方法院所審
    理者，則係該裁決是否合法適當，乃屬特殊之行政救濟程序
    。質言之，司法機關之管轄權，係屬後續管轄權，而行政機
    關之管轄權，方為原始管轄權，此不僅係行政處分之本質使
    然，且尚兼具減輕司法機關負擔之功能。因之，假若交通主
    管機關對於經舉發而繫屬之違反道路交通管理處罰條例案件
    ，尚未為裁決時，則其原始之管轄權並未消滅，同時司法機
    關之後續管轄權亦無從產生，故此際司法機關尚無發動司法
    權之必要。況道路交通管理處罰條例及道路交通案件處理辦
    法，均未設有於裁決處分作成前，得預為聲明不服之規定，
    至刑事訴訟法第349條但書有關：「判決宣示後送達前之上
    訴亦有效力」之規定，性質上亦非處理道路交通違規案件所
    得準用，是就違反交通管理裁決事件預為聲明異議，或對未
    經裁決之舉發通知聲明異議者，經核均非合法。從而，違反
    道路交通管理處罰條例之受處分人，於交通主管機關裁決前
    ，先向管轄地方法院聲明異議，因其異議之對象尚未存在，
    該異議自不合法律上之程式，且亦無從補正。
三、經查：本件異議人於98年10月8日有騎乘系爭機車行經台南
    縣永康市台一線與和平路交岔路口，有燈光號誌管制之交岔
    路口闖紅燈、違反處罰條例之行為，不聽勤務人員制止及不
    按遵行之方向行駛等違規行為，遭台南縣警察局交通警察隊
    員警逕行製單舉發，固有台南縣警察局98年10月8日南縣警
    交字第M00000000號舉發違反道路交通管理事件通知單1份
    附卷可稽，然該管監理機關即交通部公路總局嘉義區監理所
    麻豆監理站（以下簡稱移送機關），係於98年11月9日始為
    本件裁決處分，然異議人於98年11月5日，即向移送機關聲
    明異議（該行政行為處分不服異議狀上載具狀日期係98年10
    月25日），則有卷附異議狀上移送機關之收文戳章足憑；又
    移送機關發現異議人有裁決前聲明異議之情，即發文通知異
    議人補正，有移送機關98年11月9日嘉監麻字第0980115808
    號函1份附卷可參，然異議人卻不願補正，並稱98年10月25
    日之聲明異議狀，並非針對本件裁決處分聲明異議，有異議
    人98年12月26日刑事聲請狀1份附卷可參，因此，異議人於
    98年12月25日聲明異議時，本件交通違規事件並未有任何裁
    罰存在。據此並參照前述說明，可知異議人之聲明異議顯不
    合法律上之程式，且亦無從補正，故本件異議自非適法，而
    應予以駁回。
四、縱認為因異議人不諳法規，不知應於裁決後始得聲明異議，
    其所提出之98年12月1日訴願二次補敘理由與合併聲請狀及
    98年12月26日刑事聲請狀已治癒上載具狀日期係98年10月25
    日行政行為處分不服異議狀之裁決前聲明異議之缺失，然經
    本院勘驗台南縣警察局98年12月10日南縣警交字第09800504
    99號所檢送舉發過程之採證光碟發現：「於光碟20秒時，有
    一機車騎士行駛至路口，經過停止線並闖越紅燈；於光碟27
    秒時，警察吹哨後，機車騎士見狀拒絕停車，並立即掉頭以
    逆向行駛逃逸，可以清楚看見該違規車輛之車牌號碼為NJX-
    356號。」由上開勘驗結果可知，異議人確實於紅燈情況下
    駕駛系爭機車通過交岔路口，並在值勤員警吹哨音要求停車
    之情況下，仍拒絕停車接受稽查而以逆向行駛之方式逃逸，
    因此，異議人之上述違規事實，應堪認定。
五、綜上所述，本件異議人違反道路交通管理處罰條例之事件，
    所遭舉發之違規行為於98年11月5日既未經裁決，異議人即
    向移送機關聲明異議，揆諸首揭條文及說明，其異議程序自
    不合法，且不得補正，應予駁回；縱認其事後所提出之98年
    12月1日訴願二次補敘理由與合併聲請狀及98年12月26日刑
    事聲請狀已治癒上載具狀日期係98年10月25日行政行為處分
    不服異議狀之裁決前聲明異議之缺失，然本件違規行為，業
    經本院勘驗舉發過程之錄影光碟認定無訛，已如前述，因此
    ，移送機關以其違規行為明確，依道路交通管理處罰條例第
    53條第1項、第60條第1項、第45條第1款及第63條第1項第3
    款（原裁決書漏載第1項第3款）等規定，合計裁處異議人罰
    鍰新台幣5,700元，並記違規點數3點，自屬有據；從而，本
    件異議，為無理由，應予駁回。
六、據上論結，應依道路交通管理處罰條例第87條第2項、道路
    交通案件處理辦法第18條前段、第19條，裁定如主文。
中    華    民    國    99    年    2     月    4     日
                     交通法庭   法  官   陳淑勤
以上正本證明與原本無異。
如不服本裁定，應於送達後5日內，向本院提出抗告狀。
                                書記官   謝國欽
中    華    民    國    99    年    2     月    5     日

司法院資訊處製作；財團法人民間司法改革基金會備份。
